【裁判字號】    97,上訴,874
【裁判日期】    980512
【裁判案由】    違反槍砲彈藥刀械管制條例
【裁判全文】
臺灣高等法院臺南分院刑事判決         97年度上訴字第874號
上  訴  人
即  被  告  乙○○
                    號
選任辯護人  張蓉成律師
上列上訴人因違反槍砲彈藥刀械管制條例案件，不服臺灣臺南地
方法院九十六年度訴字第一Ｏ四九號中華民國九十七年六月二十
四日第一審判決（起訴案號：臺灣臺南地方法院檢察署九十六年
度偵字第四四三七號），提起上訴，本院判決如下：
    主  文
上訴駁回。
    事  實
一、乙○○明知具殺傷力之空氣槍，係屬槍砲彈藥刀械管制條例
    管制之槍枝，非經中央主管機關許可，不得製造、持有，竟
    基於製造具殺傷力空氣槍之犯意，自民國九十五年二、三月
    間某日起，將以新臺幣（下同）七千元、自臺南市○○○路
    「上弘模型店」購買之仿ＳＰ１００型空氣槍一枝，在臺南
    市○○路一七六巷一弄三二號住處，換裝空氣槍彈簧後，未
    經許可製造具殺傷力之空氣槍（槍枝管制編號0000000000號
    ）後，即將前揭空氣槍置放於其住處內而持有之。嗣經行政
    院海岸巡防署海洋巡防總局第六海巡隊於九十六年三月二日
    上午九時二十分許，至前揭被告住處搜索，乃扣得上述空氣
    槍一枝及如附表一、二所示之物。
二、案經行政院海岸巡防署海洋巡防總局第六海巡隊報告臺灣臺
    南地方法院檢察署檢察官偵查後提起公訴。
    理  由
壹、證據能力之判斷：
    按被告以外之人於審判外之陳述，雖不符合同法第一百五十
    九條之一至第一百五十九條之四之規定，但經當事人於審判
    程序同意作為證據，法院審酌該言詞陳述或書面陳述作成時
    之情況，認為適當者，亦得為證據，當事人、代理人或辯護
    人於法院調查證據時，知有第一百五十九條第一項不得為證
    據之情形，而未於言詞辯論終結前聲明異議者，視為有前項
    之同意，刑事訴訟法第一百五十九條第一項、第一百五十九
    條之一第二項、第一百五十九條之五分別定有明文。查本判
    決所引用之供述證據或非供述證據，被告及辯護人於本院準
    備程序時均表示無意見而不予爭執，且迄至言詞辯論終結前
    亦未聲明異議，本院審酌上開證據資料製作時之情況，尚無
    違法不當及證明力明顯過低之瑕疵，故揆諸前開規定，應認
    有證據能力，合先敘明。
貳、實體認定：
一、訊據被告乙○○固坦承有於上開時地購入空氣槍並換裝空氣
    槍彈簧，惟矢口否認有改造殺傷力空氣槍之犯行，辯稱：其
    無犯罪之意圖，並不知悉扣案槍枝有殺傷力，對於殺傷力之
    構成要件亦不清楚，其只是要研發沒有殺傷力之空氣槍而已
    。且其所研發之空氣槍係以一般高壓空氣作為動力來源，並
    非以二氧化碳作為動力來源，均設定在每平方公分一百九十
    公斤，速度每秒九十公尺，故應無殺傷力云云。經查：
(一)、本案所扣得槍枝管制編號0000000000號之空氣槍一枝（以下
    簡稱系爭空氣槍），經送內政部警政署刑事警察局依據動能
    測試法鑑驗結果，送鑑改造空氣槍一枝（槍枝管制編號0000
    000000號），認係空氣長槍，以外接高壓鋼瓶氣體為發射動
    力，【經裝填直徑約六釐米鋼珠及扣案外接鋼瓶】試射結果
    ，測得鋼珠發射速度分別為201,199,198 公尺/ 秒，計算其
    動能為17.78,17.42,17.25 焦耳，單位面積動能分別為62.8
    7,61.63,61.01 焦耳/ 平方公分，有該局刑鑑字第09600351
    83號之槍彈鑑定書一份可查（見偵查卷第十六至二四頁）。
    被告對於該次鑑定結果表示不服，並聲請再行鑑定，原審法
    院即【以被告所有扣案作為發射動能之鋼瓶以及金屬彈丸，
    送內政部警政署刑事警察局再以動能測試法鑑定】，其結果
    為：「系爭空氣槍前經鑑驗時係以扣案適用之外接高壓鋼瓶
    內氣體作為發射動力。」、「【以高壓二氧化碳鋼瓶】內之
    氣體為發射動力，配合扣案金屬彈丸測試三次，測得發射速
    度分別為194,19 1,18 8 公尺/ 秒，計算其動能為16.5,16.
    0,15.5焦耳，單位面積動能分別為58.5,56.7,55.0焦耳/平
    方公分。」、「【以高壓空氣鋼瓶】內之氣體為發射動力，
    配合扣案金屬彈丸測試三次，測得發射速度分別為193,195,
    193 公尺/ 秒，計算其動能為16.3,16.7,16.3焦耳，單位面
    積動能分別為57.9 ,59.1,57.9 焦耳/ 平方公分。」，輔以
    鑑定機關所提出美國、日本及我國有關殺傷力鑑定之數據，
    則分別為78.6,24,20焦耳，其效用分別為「足以使人喪失戰
    鬥能力」、「足以穿入人體皮肉層」、「足以穿入豬隻皮肉
    層」，有該局97年4 月10日刑鑑字第0970027980號鑑定書及
    附件資料可佐（見原審卷第六二至一二五頁）。而被告於原
    審審理時亦已供稱有用鋼珠及BB彈作射擊測試，更有極多鋼
    珠及BB彈嵌入測試用木頭內，有扣案木頭拍攝照片兩張可證
    （見原審卷第一三九頁）。綜合上開證據資料，系爭空氣槍
    以被告所有扣案物件經動能測試法多次實際鑑定後，無論以
    二氧化碳或高壓空氣鋼瓶作為發射動力，均能足以穿入人體
    皮肉層以及足以穿入豬隻皮肉層；至於美國軍醫總署之定義
    乃足以使人喪失【戰鬥】能力，然而上開定義是以作戰使用
    之目的所為測試，本院認為應以一般市民日常生活之社會環
    境做為殺傷力之客觀依據，既然系爭空氣槍測得單位面積動
    能足以穿入人體皮肉層二至三倍，本院認為系爭空氣槍客觀
    上已足以對於人體造成殺傷力。被告雖辯稱伊係採用一般高
    壓空氣而非二氧化碳作為射擊動能云云。然查，內政部警政
    署刑事警察局業已分別以扣案之【高壓二氧化碳鋼瓶】及【
    以高壓空氣鋼瓶】內之氣體為發射動力，鑑定結果系爭空氣
    槍均具殺傷力，有如前述，故被告辯稱伊係採用一般高壓空
    氣而非二氧化碳作為射擊動能，並不影響系爭空氣槍具殺傷
    力之結論。又內政部警政署刑事警察局採取動能測試法就扣
    案系爭空氣槍進行測試，其結果認具有殺傷力，且扣案之被
    告自行試射之木頭，有極多鋼珠及BB彈嵌入其內，足以穿入
    人體皮肉層二至三倍，故被告空言辯稱伊試射時均將動能設
    定在每平方公分一百九十公斤，速度每秒九十公尺，故應無
    殺傷力云云。卻又未提出任何證據可供本院調查，足證被告
    上開所辯，純屬事後卸責之詞，尚難採信。又本案除扣得系
    爭空氣槍外，尚有扣得如附表一大量可供改造空氣槍之原料
    及工具，並扣得如附表二編號二所示不具殺傷力之空氣槍共
    六枝，有扣押物品目錄表（見警卷第二十至二二頁）及蒐證
    照片二十八幀（見警卷第二六至三九頁）在卷可稽。足證被
    告確有製造具殺傷力空氣槍之技術及工具設備無疑。
(二)、被告乙○○已於警詢及偵查中坦承：「扣案物品都是我的，
    扣案二枝自製空氣槍來源都是從坊間模型玩具店買來自己組
    裝的，系爭空氣槍有更改過擊槌簧，扣案六枝空氣槍都有試
    射過，測速目的是要增加彈著精確度及子彈飛行速度。扣案
    瓦斯及二氧化碳氣瓶及打氣機、鋼珠彈及喇叭鉛彈、銅管、
    零件及彈簧一批，分別用作空氣槍的動力來源、射出物、增
    加彈著精密度及零件更換。我知道持具有殺傷力的改造空氣
    槍是違法的。」（見警卷第二至四頁）「改造槍枝的知識是
    從網路上吸收而來，系爭空氣槍試射過很多次，打木板可以
    穿透，我知道我改造的空氣槍具有殺傷力，我從去年（九十
    五年）二、三月開始在家中改造槍枝」（見偵查卷第十頁）
    。上開被告於偵查中所為之陳述，並經原審勘驗錄音錄影光
    碟，偵查筆錄有關被告自白改造有殺傷力空氣槍枝內容，核
    與錄音錄影光碟內容相符（見原審卷第四一頁）。而被告於
    偵查中經具保後，即否認有改造空氣槍犯行，辯稱剛開始是
    用二氧化碳，後來改用一般空氣作【研發】（見偵查卷第三
    七頁，辯護意旨亦稱是要研發沒有殺傷力的空氣槍）用以規
    避主觀構成要件之該當；於原審審理時更對主觀構成要件全
    盤否認，辯稱是要研發沒有殺傷力之空氣槍，否認知悉殺傷
    力之構成要件。惟查：姑不論被告已於警詢及初次偵查中已
    對本案全部自白；被告辯稱是要研發沒有殺傷力的手槍，然
    而，如果不對殺傷力之構成要件有先行的認識，如何知悉可
    以製造出沒有殺傷力之手槍，被告此種辯解，更彰顯其當然
    知悉殺傷力之構成要件。
(三)、而證人丙○○及甲○○分別於偵查中及本院審理時證稱，當
    初被告曾請託丙○○將其所製造具殺傷力之空氣槍介紹牽線
    ，委由甲○○服務之利士通公司量產牟利，但因該槍枝為外
    國槍枝之仿冒品，又具有殺傷力，無法通過我國警政單位之
    審查，致無法達成合作生產之協議等語。（見偵卷第六二至
    六四頁；本院卷第五六至五九頁）雖可證明被告所辯當時改
    造槍枝之動機確實在於尋求生產之工廠量產後，而獲取利潤
    等語為真。但被告對於製造具殺傷力之槍枝，主觀上已具違
    法性之認識，有如前述；所製造之槍枝客觀上確具殺傷力，
    故被告上開製造具殺傷力空氣槍之動機，尚難因此解免其刑
    責甚明。
(四)、又被告另辯稱伊改造槍枝之目的，在於研發不具殺傷力之槍
    枝，並無違法之目的云云。按「研發」一詞，乃製造及改造
    構成要件之文字遊戲而已！蓋我國槍砲彈藥刀械管制條例已
    明文對於槍枝製造採用許可制，於我國現況更無所謂有何私
    人槍枝製造業，而均委由國家專門製造。採用許可制之目的
    ，在於能先行審查槍枝製造者之諸般許可條件，同時用以排
    除任何私人製造槍枝之可能。果如被告抗辯，「研發目的」
    可以排除許可要件之適用，則所有我國法律有關許可制的犯
    罪類型，諸如製毒、賭場、金融業，均可以「研發目的」來
    規避法律，具有化學知識者得以研發目的「無意間研發出不
    同化學式之海洛因或安非他命」，地下期貨業者得以研究目
    的「試辦非金融管理機關所許可之期貨類型」，而俱主張不
    罰乎？被告及辯護意旨上開抗辯顯對「未經許可」此項構成
    要件之立法本意有所誤認。至為要者，被告乃成功大學數學
    研究所畢業，具有高階數理運算能力，其又長期接觸坊間所
    稱生存遊戲之瓦斯槍及空氣槍，又有如附表一、二所示大量
    工具及測速器，供作其改造空氣槍之用，足見被告客觀上擁
    有改造具有殺傷力空氣槍之能力，於實際上亦已改造出客觀
    上有殺傷力之系爭空氣槍。被告辯稱毫無犯罪故意，顯不足
    採。綜上所述，本案事證明確，被告犯行應堪認定。
(五)、被告辯護人請求再將扣案槍枝送請法務部鑑驗；另聲請傳喚
    證人丙○○，所欲待證事實已明，本院認均無必要，併此敘
    明。
二、核被告所為，係違反槍砲彈藥刀械管制條例第八條第一項製
    造空氣槍罪。被告製造空氣槍後之持有行為，乃製造空氣槍
    之當然結果，自僅應論以製造空氣槍一罪。
三、原判決以被告違反槍砲彈藥刀械管制條例第八條第一項製造
    空氣槍罪行明確，因予適用槍砲彈藥刀械管制條例第八條第
    一項，刑法第十一條前段之規定，並審酌被告固無前科，有
    臺灣高等法院被告前案紀錄表一份在卷可稽，素行尚可，惟
    改造空氣槍，危害社會治安甚鉅，並斟酌其生活狀況、智識
    程度、犯罪之動機、目的、手段，且衡酌被告事後翻異其詞
    否認犯罪，其具體犯罪情狀並無所謂可憫之處，而認被告選
    任辯護人請求適用刑法第五十九條之規定酌量減輕其刑為不
    當，暨公訴檢察官求處有期徒刑七年，併科罰金新台幣五十
    萬元等一切情狀，量處有期徒刑六年，另比較新舊刑法第四
    十二條有關罰金易服勞役之規定後，認修正施行後刑法第四
    十二條第三項前段規定，對被告較為有利，因而適用該項規
    定，就併科罰金部分，諭知易服勞役之折算標準。另說明扣
    案系爭空氣槍一枝，屬違禁物，應依刑法第三十八條第一項
    第一款之規定予以沒收。扣案如附表一所示物品，為被告所
    有供改造空氣槍所用之物，應依刑法第三十八條第一項第二
    款之規定予以沒收。扣案附表二所示物品，均不具殺傷力，
    已亦非違禁物，空氣槍彈殼業經改造過程中射出，不具殺傷
    力，均不為沒收之諭知。
四、本院經核原判決認事用法，均無違誤，量刑亦稱妥適。被告
    上訴意旨否認犯罪，辯稱改造槍枝其目的在於研發，動機單
    純，請求撤銷原判決云云，依上所述，為無理由，應予駁回
    。
據上論結，應依刑事訴訟法第三百六十八條，判決如主文。
本案經檢察官曾銘芳到庭執行職務。
中    華    民    國    98    年    5     月    12    日
                  刑事第六庭    審判長法  官  董武全
                                      法  官  沈揚仁
                                      法  官  曾文欣
以上正本證明與原本無異。
如不服本判決應於收受送達後10日內向本院提出上訴書狀，其未
敘述上訴理由者，並得於提起上訴後10日內向本院補提理由書（
均須按他造當事人之人數附繕本）「切勿逕送上級法院」。
                                      書記官  馬愛君
中    華    民    國    98    年    5     月    12    日
附錄本案論罪科刑法條全文：
槍砲彈藥刀械管制條例第八條
未經許可，製造、販賣或運輸鋼筆槍、瓦斯槍、麻醉槍、獵槍、
空氣槍或第四條第一項第一款所定其他可發射金屬或子彈具有殺
傷力之各式槍砲者，處無期徒刑或五年以上有期徒刑，併科新臺
幣一千萬元以下罰金。
附表一：應予宣告沒收之供改造用工具
┌──┬────────┬──────┬───────┐
│編號│名            稱│數        量│備          註│
├──┼────────┼──────┼───────┤
│ 一 │4.5mm鋼珠       │肆點壹公斤  │供射擊測試用  │
├──┼────────┼──────┼───────┤
│ 二 │6mm鋼珠         │陸點玖公斤  │同上          │
├──┼────────┼──────┼───────┤
│ 三 │4.5mm喇叭鉛彈   │肆盒        │同上          │
├──┼────────┼──────┼───────┤
│ 四 │5.5mm喇叭鉛彈   │肆盒        │同上          │
├──┼────────┼──────┼───────┤
│ 五 │8mm鋼管         │參拾貳枝    │增加彈著精密度│
├──┼────────┼──────┼───────┤
│ 六 │6mm鋼管         │陸拾壹枝    │同上          │
├──┼────────┼──────┼───────┤
│ 七 │槍枝穩定輔助管  │拾貳枝      │同上          │
├──┼────────┼──────┼───────┤
│ 八 │槍枝外管        │拾參枝      │同上          │
├──┼────────┼──────┼───────┤
│ 九 │4.5mm膛線槍管   │貳枝        │同上          │
├──┼────────┼──────┼───────┤
│ 十 │滅音管          │枝        │空氣槍零件    │
├──┼────────┼──────┼───────┤
│十一│高壓空氣瓶      │壹瓶        │動力來源      │
├──┼────────┼──────┼───────┤
│十二│大二氧化碳氣瓶  │伍瓶        │同上          │
├──┼────────┼──────┼───────┤
│十三│小二氧化碳氣瓶  │參佰零參瓶  │同上          │
├──┼────────┼──────┼───────┤
│十四│瓦斯瓶          │瓶        │同上          │
├──┼────────┼──────┼───────┤
│十五│打氣機          │壹具        │同上          │
├──┼────────┼──────┼───────┤
│十六│彈簧            │壹批        │同上          │
├──┼────────┼──────┼───────┤
│十七│槍枝零件        │壹批        │供改造用      │
├──┼────────┼──────┼───────┤
│十八│工具            │壹批        │供改造用      │
├──┼────────┼──────┼───────┤
│十九│測速器          │壹台        │測試殺傷力用  │
├──┼────────┼──────┼───────┤
│二十│靶板            │貳塊        │同上          │
└──┴────────┴──────┴───────┘
附表二：扣案但無庸宣告沒收之物
┌──┬────────┬──────┬───────┐
│編號│名            稱│數        量│備          註│
├──┼────────┼──────┼───────┤
│ 一 │空氣槍彈殼      │貳拾參個    │業經測試      │
├──┼────────┼──────┼───────┤
│ 二 │空氣槍          │陸枝        │經鑑定無傷殺力│
└──┴────────┴──────┴───────┘


司法院資訊處製作；財團法人民間司法改革基金會備份。
